臺灣士林地方法院刑事判決　
110年度侵訴字第33號
公  訴  人  臺灣士林地方檢察署檢察官
被      告  謝賢德  



選任辯護人  黃伊平律師
            陳振東律師
上列被告因妨害性自主案件，經檢察官提起公訴（110年度偵續
字第96號），本院判決如下：
　　主    文
戊○○犯乘機性交罪，累犯，處有期徒刑參年捌月。
其他被訴部分無罪。
　　犯罪事實
一、戊○○與代號AD000-A108444號成年女子（真實姓名年籍詳卷
    ，下稱A女）之家人均在新北市汐止區汐科路觀光夜市擺攤
    ，兩人熟識多年。戊○○知悉A女之溝通、表達能力均異於常
    人，對事物理解及反應能力欠佳，係智能障礙之心智缺陷女
    子，竟於民國107年9月中下旬某日15、16時許，在該夜市之
    展德宮旁倉庫（即電表室）內，基於乘機性交之犯意，利用
    A女心智缺陷而不知抗拒，撫摸A女胸部、下體，並將手指插
    入A女陰道內，以此方式對A女為性交行為得逞。
二、案經A女訴由新北市政府警察局汐止分局報告臺灣士林地方
    檢察署（下稱士林地檢署）檢察官偵查起訴。
　　理    由
甲、有罪部分
壹、程序部分
(一)按被告以外之人於檢察事務官、司法警察官或司法警察調查
    中所為之陳述，與審判中不符時，其先前之陳述具有較可信
    之特別情況，且為證明犯罪事實存否所必要者，得為證據，
    刑事訴訟法第159條之2定有明文；所謂「前後陳述不符」之
    要件，應就前後階段之陳述進行整體判斷，以決定其間是否
    具有實質性差異，惟無須針對全部陳述作比較，陳述之一部
    分有不符，亦屬之；而所謂「較可信之特別情況」之情形，
    亦應就前後陳述時之各種外部情況進行比較，以資決定何者
    外部情況具有可信性。又被害人於審判中有下列情形之一，
    其於檢察事務官、司法警察官或司法警察調查中所為之陳述
    ，經證明具有可信之特別情況，且為證明犯罪事實之存否所
    必要者，得為證據：一、因性侵害致身心創傷無法陳述者。
    二、到庭後因身心壓力於訊問或詰問時無法為完全之陳述或
    拒絕陳述者，性侵害犯罪防治法第17條亦定有明文。被告及
    辯護人雖主張證人即告訴人A女於警詢所為之證述屬傳聞證
    據而不具證據能力等語，然告訴人業經本院傳喚到庭作證，
    並已給予被告及辯護人對質詰問之機會，而告訴人於本院作
    證時對於本案相關案情多次表示「忘記了」、「不記得」等
    情，並稱被告有告誡我之後不能對外講等語（本院卷第124
    頁至第142頁），顯見告訴人到庭後確因身心壓力於訊問或
    詰問時無法為完全之陳述。而告訴人於108年10月26日在警
    局製作筆錄時，係在其叔叔、社工、辯護人陪同下自由陳述
    ，警員依法定程序製作筆錄，過程中未見詢問有違反法定程
    序之情形，且依警員詢問之調查筆錄觀察，詢問者之提問均
    簡短而扼要，而告訴人之回答則詳盡，且提問並無暗示應如
    何回答，是綜合警詢筆錄製作之原因、過程、內容、功能等
    外在環境，堪認告訴人該次向司法警察所為陳述，經證明具
    有可信之特別情況。又告訴人在檢察官偵訊時，檢察官所訊
    問者與該次警詢所問並未重複，是無從以告訴人在偵訊時之
    陳述代替，亦無從以其在審判中之陳述代替（因告訴人無法
    為完全之陳述），是其該次警詢之陳述，無從以其他證據代
    替，為證明被告本案犯罪事實存否所必要，告訴人該次警詢
    之陳述，自符合前揭規定之情形，依法具有證據能力。
(二)至證人甲○○、丙○○、告訴人之胞妹即代號AD000-A108444A號
    成年女子（真實姓名年籍詳卷，下稱B女）於警詢中所為之
    陳述，核屬被告以外之人於審判外之陳述，被告及辯護人否
    認證據能力，且無刑事訴訟法第159條之2、第159條之3等條
    文規定例外得為證據之情形，自無證據能力。
(三)本件認定犯罪事實所引用之所有卷證資料，供述證據部分，
    經當事人於本院審理程序表示同意作為證據（本院卷第205
    頁至第207頁），本院審酌上開證據資料作成時之情況，尚
    無違法不當及證明力明顯過低之瑕疵，亦認為以之作為證據
    應屬適當，爰依刑事訴訟法第159條之5第1項規定，認有證
    據能力；非供述證據部分，亦查無證據證明有公務員違背法
    定程序取得之情形，且經本院於審理期日提示與被告辨識而
    為合法調查，亦有證據能力。
貳、實體部分
一、被告戊○○矢口否認有何上開乘機性交之犯行，辯稱：我沒有
    做這些事，我也不知道告訴人係中度智能障礙者，是她性侵
    我，不是我性侵她等語；辯護人則為被告辯稱：①告訴人雖
    有中度智能障礙，但其平時在甜湯店單獨打理店務生意，可
    知其尚有工作能力，其認知外界事物並決斷能力，並未達無
    法辨別事理之程度，則若被告有任何逾矩行為，告訴人應能
    拒絕，且告訴人個性活潑，跟市場攤商的互動良好，一般人
    最多知道告訴人有心智障礙問題，從外觀上恐難看出告訴人
    有心智缺陷達到不能或不知抗拒的程度。②告訴人有主動傳
    照片、主動親吻被告等積極靠近被告的行為，從告訴人的行
    為表現來看，被告很有可能誤認告訴人對被告有好感、喜歡
    被告，縱使被告在告訴人的示好之下，並沒有積極反對告訴
    人拉被告的手觸摸胸部的行為，亦非利用告訴人心智缺陷、
    不能或不知抗拒而為性交或猥褻的主觀意圖。③綜觀證據清
    單，僅有告訴人之證述為被告涉犯乘機性交罪之證據，其他
    證據均與待證事實沒有直接關連。證人丙○○、甲○○、B女均
    未聽過被告對告訴人有以「手指插入」告訴人陰道內之性交
    行為。④被告只有在每月農曆初二、十六的下午3點到5點，
    會進出展德宮和電表室以準備拜拜用品，而中秋節當天被告
    沒有到展德宮。再者，展德宮平常都開放給不特定民眾出入
    ，中秋節當天進出人數顯然會比平常更多，而電表室既位在
    展德宮內，放置金紙、神籍及其他拜拜或市場用品，即使平
    常會上鎖，但鑰匙並非只有被告持有，電表室內又非常炎熱
    、不宜久待，旁邊是供公眾使用的廟所，殊難想像被告於該
    時、地對告訴人施以其所述乘機性交侵害行為，甚至在用手
    指侵入告訴人陰道後，打開倉庫的門時還問告訴人「舒不舒
    服」，毫不擔心被其他進出宮廟的群眾發現，反而是告訴人
    擔心並要求被告「你不要講，外面有人會聽到，我不要理你
    ，我要回去」。若告訴人當時正受到被告侵害，既然是處於
    任何人都可能會聽到的情況下，應可立即喊叫或抵抗，況且
    告訴人身高約有160公分、75公斤，而被告身形瘦弱，僅有6
    1公斤，告訴人應沒有不能抗拒的情況，惟告訴人卻回答承
    辦員警：「我沒有喊叫或抵抗，我怕我推他他會受傷。」顯
    與受侵犯者對加害者可能會有的害怕、反抗等自然反應不同
    ，可見告訴人所述受到被告侵害之事實違背常理。⑤卷附告
    訴人日記，沒有明確的日期記載，縱認「29去展德宮，親他
    雞雞」是指發生的日期，也與107年中秋節是在9月24日不符
    。從告訴人在偵查所述，亦可見告訴人是在家人得知後才要
    求告訴人寫下，其可信性應屬有疑。⑥告訴人驗傷結果為陰
    部處女膜外觀完整，無明顯裂痕，實難逕認被告有以手指插
    入告訴人陰道之性交行為。⑦被告未曾要求告訴人跟著進去
    電表室，被告只記得108年夏天快結束時，告訴人趁被告進
    去電表室後，偷偷進入，主動拉被告的手摸告訴人的胸部、
    掀衣服要被告親。雖然被告有碰到告訴人的胸部，但立即將
    告訴人推開，實非乘機猥褻。⑧持有電表室鑰匙者不只被告
    一人，告訴人從小在市場生活和工作，可能從其他人處知悉
    電表室內配置，或曾經跟其他人進出，不得以告訴人知悉電
    表室內配置即推認被告有主動把告訴人帶進該室內施以猥褻
    行為。⑨B女在告訴人手機中發現疑似被告之生殖照和告訴人
    的裸照，最多能證明告訴人與被告互傳私密照片之事實。實
    則，是告訴人先傳送裸照給被告，被告一時衝動才回覆自己
    的生殖器照片給告訴人。⑩從證人之證述可知，告訴人向證
    人談及自己與被告的來往時，應已就男女間的交往和互動分
    際有所認識，告訴人應具有普遍對性的社會價值意涵的認識
    ，告訴人既能理解及辨別性行為對自身的利弊得失與背後社
    會價值意涵，故對性行為應具有同意與否之判斷能力，則與
    被告的肢體接觸時，即非不能忠實表達意願，亦無「不知或
    不能抗拒」之情狀，告訴人在上開時地，都有任何明確反抗
    舉動，配合甚至主動接近被告，應係基於對性行為的認識，
    配合甚至同意或主動跟被告有肢體接觸，並非心智缺陷、不
    能或不知抗拒所致等語。
二、經查：
(一)被告有於上揭時、地對告訴人為上揭性交行為，有下列證據
    可證：
 1、經告訴人於偵查及本院審理時證述如下：
 (1)告訴人於108年10月26日警詢證稱：去年（按即107年）中秋
    節當天下午3、4時的時候，我去展德宮廟裡拜拜遇到戊○○，
    我就傻傻得跟他進去倉庫，他掀開我的上衣還有我的胸罩，
    之後他就吸我的胸部，然後親我嘴巴，用他的手伸進我的褲
    子及内褲裡面直接摸我尿尿的地方，還有用他的手指挖我的
    下面（告訴人指稱該處為：「妹妹」），他挖的時候我覺得
    不舒服、有陣痛的感覺，我覺得他挖很久，他挖完之前我就
    先把胸罩穿好，他挖完我之後他就打開倉庫的門，然後跟我
    說：「舒不舒服」，我回他：「你不要講，外面有人會聽到
    ，我不要理你，我要回去」，之後他就騎摩托車走了。他還
    有用LINE叫我拍裸體給他看，叫我自己玩玩看，挖給他看，
    還有叫我拍妹妹給他看，也有說我胸部比他老婆大，他雞雞
    很硬等，他還有問我說如果我跟他做那件事情的話我會不會
    懷孕。我有拍全身裸體照、還有我自己挖下面的照片給他。
    他還有把他褲子拉鍊拉開叫我摸他小雞雞，我用手摸他小雞
    雞，軟軟的。我有跟賣雞排的林月娥阿姨講，還有跟草莓姐
    姐講，她叫黃維禎（音譯），她回我說：「你亂講」，我有
    回她說：「是事實」。戊○○有用LINE跟我說不要跟阿嬤講，
    也不要讓阿嬤看到手機裡的照片，要不然阿嬤會把我罵得很
    慘等語（士林地檢署108年度偵字第18245號卷《下稱偵卷》第
    7頁至第8頁）。
 (2)於109年4月9日偵訊證陳：（問：你於警詢時稱戊○○有摸過
    你的胸部？）是。時間我不記得了，是在汐止展德宮，他有
    摸我胸部還有摸我下體，就是尿尿的地方，他的手有伸進去
    摸，還有親我，他叫我不要跟阿嬤講，我也沒有跟阿嬤講，
    他有傳不雅照片，他叫我傳不雅的照片給他看，他叫我拍我
    的裸體給他看，他還叫我自己挖挖看。（問：你有無跟你的
    家人說戊○○摸你身體的事情？）妹妹後來才發現，他發現我
    手機怎麼有那些照片。我還有跟甲○○講那個阿伯有摸我，阿
    伯就是戊○○。我跟草莓姐姐說那個阿伯有摸我胸部，還有親
    我，是發生事情後隔了一陣子。（問：你於警詢時稱戊○○是
    在107年中秋節下午時，有帶你去展德宮倉庫，並在裡面摸
    你，時間是否如此？）是中秋節那天，那天應該是13號。（
    問：為何你會記得當天是中秋節？）因為廟裡有拜拜，有水
    果，跟平常不一樣，有酒、有肉、有菜，當天人特別多，他
    們拜完就走了。我們過去時倉庫時，門就打開的，戊○○叫我
    跟他進去，我就真的跟他進去，他叫我到最裡面那裡，他就
    親我，還摸我下體，而且是手伸進去。我沒有跟他講叫他停
    止，我不知道為什麼。他還問我舒不舒服等語（偵卷第58頁
    至第65頁）。
 (3)於110年4月13日偵訊證稱：被告摸過我很多次，他叫我搬東
    西，把門關起來，他就摸我，我沒有主動去拉戊○○的手摸我
    ，地點都是在展德宮的小房間，是先有中秋節的事情，我才
    跟草莓姐姐講。我先跟妹妹說我討厭那個阿伯（指戊○○），
    戊○○一直傳有的沒有的到我的手機内，我妹妹看我手機才發
    現照片，然後她跟阿嬤講，才會再去警局講。那些照片是我
    沒有穿衣服的照片，是戊○○叫我拍給他的，我有傳那些照片
    給戊○○。（問：戊○○摸你時，他有沒有跟你說要你不要跟別
    人講）他跟我說不能跟我阿嬤講，我就沒有跟阿嬤講等語（
    士林地檢署110年度偵續字第96號卷《下稱偵續卷》第63頁至
    第71頁）。
 (4)於本院110年11月2日審理中證稱：（問：你在107年中秋節
    當天是否有發生何事？）有。就是被告摸我，好像想不起來
    。（你在警察局時你稱你跟被告進入到廟的倉庫裡面，被告
    有摸你何處？）有，被告用手摸我下體，手指頭有伸進到下
    體內，然後直接摸我，還有摸我胸部、親我胸部。被告叫我
    不要跟我阿嬤講。（問：你之前有講過跟一個叫「草莓姊姊
    」的講，是否如此？）有。在聊天的時候跟她講的。（問：
    有無跟一位姓周的小姐講？）有等語（本院卷第125頁至第1
    28頁）。
 (5)審酌告訴人上揭證述內容，就於107年中秋節，被告將其帶
    入展德宮倉庫後，撫摸其胸部、下體，並將手指插入其陰道
    內，並要求不得告訴其他人，另要求互傳生殖器照片，告訴
    人僅有告知甲○○、丙○○上情，未將此事告知家人，嗣因B女
    發現行動電話內之照片才說之重要情節，告訴人迭於警詢、
    偵訊中指述一致，尚無明顯重大之矛盾或瑕疵可指，衡諸告
    訴人為中度智能障礙，詳如後（二）1所述，衡情，依其智
    力狀況當無從編撰如此前後一致且繁雜之情節來誣陷被告，
    亦堪認其上開證述情節應係告訴人據其實際之記憶內容所為
    真實之陳述，自有相當之可信性。再者，展德宮電表室內放
    置有神轎、大鼓、金紙等祭祀工具、椅子，平日上鎖，需持
    有鑰匙者方得進入，而持有者為自治會會長、副會長、總幹
    事、秘書、市場管理處、展德宮主委即被告等情，業據被告
    陳述在卷（偵卷第13頁），核與證人己○○、施秀錦證述相符
    （偵卷第99頁至第100頁），並有現場照片8張存卷可佐（偵
    卷第34頁至第35頁背面），而告訴人於警詢既可描述需持鑰
    匙者方得進入之展德宮倉庫內之物品，如多盞燈、金紙、打
    鼓的東西、神轎、拜拜用的桌子等情（偵卷第10頁背面），
    足認告訴人證稱被告有帶其進入展德宮電表室，對其為性交
    行為乙節，與客觀事實具有整合性。又告訴人於偵查及本院
    審理中均對於到庭當日之日期未能準確陳述，又對107年中
    秋節日期為9月24日，稱應該是13日等情（偵卷第61頁、偵
    續卷第65頁至第67頁、本院卷第141頁），可見告訴人受限
    於中度智能障礙而對日期等抽象概念，不易理解與記憶，而其經
    檢察官詢問為何記得當日時間時稱：因為廟裡有拜拜，有水
    果，有酒、有肉、有菜，跟平常不一樣等語（偵卷第61頁）
    ，佐以證人己○○於本院審理時證稱：展德宮於中秋節並無祭
    祀等語（本院卷第194頁），是應認本件案發時間為107年9
    月中下旬某日。
 2、本案係因B女察覺告訴人有異，翻閱其行動電話發現有被告
    與告訴人之私密照片，經詢問後發現本案之過程，除據告訴
    人證稱如前外，亦經證人B女於本院審理中證稱：108年10月
    20日，我看告訴人神情怪怪的，我本來想要問她，可是她後
    來跑出去了，後來她回來的時候我就看她手機，在垃圾桶裡
    面有那些不雅的照片，我很生氣一直罵她，我說你怎麼會拍
    這種照片，她說「阿伯叫我不能跟家人講」，她很緊張、很
    害怕，怕她跟我們說的話會被阿伯罵，是我一直逼問她，她
    才跟我說是因為阿伯戊○○叫她拍的，她說阿伯摸她的胸部跟
    親她的胸部，還有摸她下體。另外丙○○於108年4月25日有跟
    我說我姊姊好像有被摸胸部，因為我姊姊心智像小孩子，我
    覺得我姊姊可能是開玩笑的，被告是我爺爺跟阿嬤認識很久
    的朋友，所以很信任他，覺得他應該不會對我姊姊做這種事
    情，是後來發生這件事情之後，才知道原來當時丙○○說的是
    真的等語（本院卷第143頁至第145頁、第149頁至第151頁）
    ，又證人丙○○於偵查及本院審理證稱：108年4月告訴人常來
    跟我講過很多次阿伯的事情，一開始說阿伯喜歡他，當時我
    不知道她說的阿伯是誰，講兩三次後，告訴人又說阿伯也會
    叫她去幫忙搬鞭炮或活動之類的東西到房間，阿伯會摸她胸
    部。我聽到就嚇到說怎麼會這樣，告訴人看到我的反應就有
    點不敢說下去，我想追問告訴人是怎麼被摸胸部，是在哪裡
    摸的，她就說前面的房間、辦公室，其他她好像就不敢講。
    我一聽到摸胸部的事情，我就傳語音訊息給B女，問說告訴
    人在性騷擾部分是否會亂說話，B女跟我說這部分不會亂說
    話，因為B女沒有聽過告訴人講過性騷擾的部分。大約108年
    10月時告訴人又來跟我講阿伯會傳奇怪的照片給她，但沒有
    給我看照片，我覺得應該是不好的圖片，之後她就都不敢跟
    我說了。當時告訴人有跟我說是我攤位對面賣冰的老公，不
    過那時候我還是不知道戊○○名字等語（偵卷第84頁至第87頁
    、本院卷第153頁至第155頁、第161頁至第162頁），並有證
    人丙○○語音訊息譯文及光碟、被告與告訴人互傳之生殖器、
    裸體等照片暨光碟附卷可參（偵卷第33頁、偵卷密封資料袋
    內不公開資料卷《下稱不公開卷》第49頁、第51頁至第57頁）
    ，足認告訴人雖於108年4月間曾告知丙○○遭被告摸胸部一事
    ，經丙○○詢問B女，B女認依家人與被告間之友好關係，被告
    不可能為此事，應係告訴人胡言亂語，後於同年10月間，B
    女發現告訴人形跡可疑，認有異狀進而查看告訴人之行動電
    話，發現內有告訴人與被告之私密照片，追問告訴人方知上
    情，由此可見告訴人並無特意指述被告犯罪，顯無虛構前開
    事實誣攀之動機。且被告陳稱：我跟告訴人沒有糾紛或仇恨
    、我跟他爸爸家人都很好，我跟告訴人全家家人都很熟等語
    （偵卷第14頁、第77頁、偵續卷第87頁），當可得知，告訴
    人及其家人於本案事發前與被告尚無怨隙，自無虛捏上開情
    節，遑論無端設詞構陷被告之理，益徵告訴人上開所證被告
    於107年9月中下旬某日，在展德宮撫摸告訴人胸部、下體，
    並將手指插入告訴人陰道內之情，當非子虛。
 3、至告訴人驗傷結果為陰部處女膜外觀完整，無明顯裂痕，固
    有汐止國泰綜合醫院108年10月20日受理疑似性侵害事件驗
    傷診斷書附卷可稽（不公開卷第64頁至第66頁），然此距告
    訴人指述遭被告於107年9月中旬侵害之時間已過1年，顯逾
    驗傷採證之時效，非無可能因此未能檢驗出告訴人之處女膜
    或陰道於案發時所受傷害情形；且性行為是否會造成處女膜
    破裂，與性行為之強度、外物插入陰道之深度及力道、處女
    膜之韌性、延展性等因素有關，非謂所有碰觸女性性器官之
    行為，皆必然導致處女膜破裂。是以告訴人在驗傷時未發現
    其處女膜有明顯裂痕、外傷乙情亦無違常，自不得憑前開驗
    傷結果，遽以推斷被告所辯為真，或反認告訴人之指訴與事
    實不符。是以，辯護人辯稱：告訴人的處女膜完整、無裂痕
    ，難證明被告有對告訴人為性交行為等語，自不足為被告有
    利之認定。
(二)告訴人於案發時確因心智缺陷，欠缺健全之性自主理解及判
    斷能力
 1、按刑法第225條第1項之乘機性交罪，係對於有精神、身體障
    礙、心智缺陷或其他相類情形之男女，因其身心狀態有缺陷
    ，就是否「合意」性交，欠缺完整之意思能力，所設之特別
    保護規定。倘行為人利用對方「性自主決定」之意思不健全
    ，形式上似為同意，但實質上係乘其不能或不知抗拒，而為
    性交者，仍屬乘機性交行為（最高法院100年度台上字第152
    5號判決要旨參照）。告訴人於94年12月5日經財團法人長庚
    紀念醫院鑑定，認智商介於智力測驗的平均值以下3個標準
    差至4個標準差（含）之間，或成年後心理年齡介於6歲至未
    滿9歲之間，於他人監護指導下僅可部分自理簡單行為，於
    他人庇護下可從事非技術性的工作，但無獨立自謀生活能力
    的中度智能不足者，鑑定結果中度智能障礙者，且不需重新
    鑑定等情，有中華民國身心障礙證明影本、新北市政府社會
    局110年8月31日新北社障字第1101626524號函暨身心障礙者
    鑑定資料各1份在卷可參（不公開卷第90頁、本院卷證件存
    置袋），故告訴人於107年9月中下旬某日，雖為25歲之成年
    人，然因屬中度智能障礙人士，心智年齡受智能發展缺損之
    影響，僅略等同於小學中低年級孩童之心智程度，堪認其思
    考、判斷與自我保護能力較成年人而言，均有明顯不足之情
    事甚明。
 2、再觀告訴人於本院審理過程中，對於檢辯雙方或本院之提問
    ，僅能就少數問題以口語為簡短而片段之回答，就經詢問於
    案發時之具體經過，多僅能表示「忘記了」、「想不起來」
    、「不記得」等語，無法如正常人可始末陳述案發情節，其
    言語表達及理解機能均非佳。佐以告訴人於歷次陳述，對於
    男女性器官之描述僅能以「下面」、「妹妹」、「尿尿的地
    方」、「洞洞」、「小雞雞」稱呼，而證人B女於本院審理
    證稱：告訴人的心智就是小朋友，他不懂男女之間，她每個
    叔叔、阿姨都會說喜歡，因為夜市的叔叔、阿姨都對她很好
    ，她可能喜歡叔叔、阿姨就會勾著他的手，像個小朋友這樣
    靠著他，可是她不懂分辨這是不行的，也許我們有跟她講過
    ，但她就覺得我就喜歡這個叔叔、這個阿姨，就會這樣勾著
    他、靠著他的腰。就我的瞭解，對於性行為告訴人的認知就
    是親嘴而已（本院卷第148頁、第150頁），證人丙○○則證稱
    ：告訴人說「那個阿伯一直說喜歡我，然後會摸我胸部，我
    覺得這樣很奇怪」，一開始告訴人對這個長輩是尊敬的，但
    是到後面有些行為的時候她開始有表達這樣子讓她覺得很奇
    怪、很不舒服，她不喜歡等語（本院卷第158頁），證人甲○○則稱：告訴人就是有時候會說誰愛誰或是她愛誰，是一個
    女生不可能說這個我也愛、那個我也愛，她的愛不曉得是什
    麼定義等語（本院卷第184頁至第185頁）、證人丁○○○證稱
    ：告訴人有個壞毛病，會叫哥哥、叫名字，會攬人家等情（
    本院卷第203頁），益徵告訴人因屬中度智能障礙之人，導
    致其對於男女朋友、親密異性關係，乃至於性行為之認知，
    確有所不足。
 3、告訴人對於被告摸其胸部、下體時之感受及為何沒有阻止被
    告等節，陳稱：他挖的時候我覺得不舒服、有陣痛的感覺，
    我不知道為什麼沒有跟他講叫他停止（偵卷第8頁、第62頁
    、本院卷第136頁），顯核與前開證人丙○○證稱告訴人對被
    告觸摸其胸部之行為感到困惑相符，由此亦可證明告訴人係
    囿於上開心智缺陷，而無完整性自主能力、欠缺性知識，進
    而未積極阻止被告，而任憑被告對自己為上開之性交行為，
    顯見告訴人之判斷與思考能力，及其對於性自主權益之自我
    保護意識，均甚為低落且不足，而達不知抗拒之程度。
 4、至告訴人自稱有經由特殊教育習得男女有別等性別基礎觀念
    （本院卷第132頁至第133頁），然為親密行為非僅生理需求
    之滿足，往往係伴隨一定之人際關係，且不同程度之人際關
    係，亦會影響雙方是否為親密行為，以及為親密行為之類型
    、方式，非謂曾接受性騷擾防治教育，即當然得以抗拒其所
    不願接受之性交或猥褻行為，自無從以此遽認告訴人對性行
    為具有同意與否之判斷能力。　　
(三)被告主觀上知悉告訴人為智能障礙之人 
　　告訴人於本院審理過程中，對於檢辯雙方或本院之提問，無
    法如正常人可始末陳述案發情節，其言語表達及理解機能均
    非佳，業如前述，本院認為依告訴人回答的口語及表達能力
    、反應，一般人與告訴人交談之後，應可知悉告訴人係具有
    智能障礙之情形。佐以證人丙○○於偵查及本院審理時證稱：
    我大概國中的時候認識告訴人，當時不知道她有智能障礙，
    覺得她是很活力、很有禮貌、很擅長表達愛的一個女孩子，
    5、6年前我進駐市場，一陣子我才知道她的智力跟一般人不
    太一樣，她表達跟講話都算蠻清楚的，但同一件事情會一直
    講、一直講，我就覺得好像怪怪的。在夜市擺攤的人都知道
    告訴人的智能狀況等語（偵卷第85頁至第86頁、本院卷第15
    5頁至第157頁），證人甲○○於偵查、本院審理中證稱：告訴
    人看起來很聰明也很漂亮，但她的嘴巴會一直念，他愛哪一
    個人，愛哪一個人，阿嬤有說告訴人好像比較不正常，所以
    都帶在身邊。告訴人就是講話顛顛倒倒等語（偵卷第91頁、
    第93頁、本院卷第183頁至第184頁、第191頁），顯見在夜
    市擺攤者與告訴人相處、交談後，即可輕易知悉其心智狀況
    與常人有異，況被告於警詢時自承：告訴人是我從小在夜市
    看到長大，她常常會碰人，走路邊走邊笑，常常會對我說「
    我愛你」、「我喜歡你」，我知道她頭腦有問題，我覺得她
    有病，但是不知道什麼病等語（偵卷第14頁、第15頁背面）
    ，從而，被告對於告訴人之智能狀況較一般同齡之女子為弱
    乙節，自不可能毫不知悉。另證人甲○○、己○○、丁○○○雖證
    稱：告訴人聰明，很會使用手機等語，惟證人己○○亦證稱：
    告訴人說笨也是很笨，她有時候事情轉不過去等情（本院卷
    第197頁、第199頁），證人劉林美秀則另稱：告訴人阿嬤說
    「沒關係，你就罵她，如果我在忙，她不對你罵她沒關係」
    ，告訴人就是有一個壞毛病會叫哥哥、叫名字，會攬人家等
    語（本院卷第202頁至第203頁），顯見告訴人之外在表現，
    仍有別於其同齡之人，是上開證人之證詞均無從為被告有利
    之認定。是被告及辯護人辯稱被告不知告訴人為心智缺陷者
    等語，顯係卸責之詞，自不足採。
(四)綜上所述，被告所辯上情，無非卸責之詞，不足採信。本件
    事證明確，被告之犯行，堪以認定。
三、論罪科刑之理由
(一)核被告所為，係犯刑法第225條第1項之乘機性交罪。被告對
    告訴人性交過程中，另以手撫摸告訴人胸部、下體等行為，
    其猥褻之階段行為皆應為性交行為所吸收而不另論罪。
(二)被告前因公共危險案件，經本院104年度湖交簡字第103號判
    處有期徒刑2月確定，於104年4月30日易科罰金執行完畢，
    有臺灣高等法院被告前案紀錄表1份附卷可稽（本院卷第9頁
    至第10頁），其於有期徒刑執行完畢後5年內，故意再犯本
    案有期徒刑以上之罪，為累犯，審酌被告所犯並無符合刑法
    第59條所定之要件，並有上開構成累犯之前科紀錄，顯見被
    告對於刑罰之反應力顯然薄弱，適用上開累犯之規定加重，
    亦不致生被告所受之刑罰超過其所應負擔罪責，導致其人身
    自由因此遭受過苛之侵害，而有不符憲法罪刑相當原則，進
    而牴觸憲法第23條比例原則之情形，符合累犯應加重其刑之
    立法意旨，爰參照司法院釋字第775號解釋意旨，依刑法第4
    7條第1項規定加重其刑。
(三)爰以行為人之責任為基礎，審酌被告係智識思慮均屬正常的
    成年人，既然與告訴人之家人均熟識，身為夜市長輩，本應
    潔身自愛，尊重異性，保護幼小，詎料其為滿足一己之私慾
    ，見告訴人為心智缺陷之人，竟漠視告訴人之身體及性自主
    權，以上開方式對告訴人為乘機性交，影響告訴人之身心健
    康，且被告犯罪後矢口否認犯行，經告訴代理人表示：被告
    否認犯行，還辯稱是被侵害，請從重量刑之意見（本院卷第
    221頁），兼衡被告自陳其為國中畢業之教育程度、已婚，
    育有3名成年子女，現已退休，領中度肢障身心障礙證明，
    有心血管疾病及氣喘之家庭生活狀況（偵卷第12頁背面、本
    院卷第217頁）等一切情狀，量處如主文所示之刑。
乙、無罪部分
壹、公訴意旨略以：被告於108年4月25日前某日，在上址展德宮
    旁倉庫內，基於乘機猥褻犯意，對於告訴人利用其心智缺陷
    而不知抗拒，撫摸、親吻告訴人胸部，以此方式對告訴人為
    猥褻行為得逞。因認被告涉犯刑法第225條第2項乘機猥褻罪
    嫌等語。
貳、按犯罪事實應依證據認定之，無證據不得認定犯罪事實，刑
    事訴訟法第154條第2項定有明文。刑事訴訟上證明之資料，
    無論其為直接或間接證據，均須達於通常一般之人均不致有
    所懷疑，而得確信其為真實之程度，始得據為有罪之認定，
    若關於被告是否犯罪之證明未能達此程度，而有合理懷疑之
    存在，致使無從形成有罪之確信，根據「罪證有疑，利於被
    告」之證據法則，即不得遽為不利被告之認定。又按刑事訴
    訟法第161條第1項規定：檢察官就被告犯罪事實，應負舉證
    責任，並指出證明之方法。因此，檢察官對於起訴之犯罪事
    實，應負提出證據及說服之實質舉證責任。倘其所提出之證
    據，不足為被告有罪之積極證明，或其指出證明之方法，無
    從說服法院以形成被告有罪之心證，基於無罪推定之原則，
    自應為被告無罪判決之諭知（最高法院76年台上字第4986號
    、92年台上字第128號判例意旨可資參照）。
參、公訴意旨認被告涉犯前揭罪嫌，無非係以：①被告之供述；②
    告訴人之指訴及偵查中具結證述；③證人丙○○警詢證述及偵
    查中具結證述；④證人甲○○警詢證述及偵查中具結證述；⑤證
    人B女警詢證述；⑥證人己○○、施秀錦警詢證述；⑦告訴人中
    華民國身心障礙證明影本1份、身心障礙者之分級與鑑定標
    準；⑧告訴人日記影本、告訴人及其父親繪製現場平面圖、
    證人丙○○提供之語音訊息光碟及譯文、告訴人傳送予被告之
    裸照及被告傳送予告訴人之生殖器照片暨光碟、證人甲○○與
    告訴人間訊息對話紀錄及翻拍光碟各1份。現場照片11張及
    現場蒐證影像光碟1片等證據資料，為其主要論據。訊之被
    告堅決否認犯罪，並以前詞置辯；辯護人則為被告辯稱如前
    所述。
肆、經查：
(一)告訴人於警偵指證被告對其為摸胸部之乘機猥褻犯行之詳細
    日期、次數並非明確，且一度於本院審理中證稱：（問：被
    告除了107年中秋節本次以外，有無在其他時間對你做同樣
    的事情？）沒有。（問：你在警察局時稱被告總共對你做過
    大約5到10次，跟你本次證述不同，為何如此？）不記得了
    ，沒有到10次，過很久了，我好像不記得了。（問：被告有
    無在108年4月25日對你做何動作？)想不起來，我什麼都記
    不起來了。（問：你在警察局時為何這樣講？)我沒有這樣
    講。（問：你告訴丙○○的時間是在108年4月25日，被告是在
    108年4月25日之前何時間有性侵你？）不記得等情（本院卷
    第131頁至第132頁、第140頁），其關於上揭公訴意旨所指
    犯行之證述，已難謂無瑕疵可指。而被告固坦承：108年夏
    天快結束時，我在電表室内，告訴人不知道怎樣，從我後面
    抱住我，起先一直強吻我，又把自己衣服掀起來要我吻他胸
    部，我的臉有碰觸到他的胸部，他又一直抱很緊，我一直把
    告訴人趕出去，是他強暴我等語（偵卷第75頁），核與告訴
    人證述遭猥褻之過程、時間有明顯差異，尚難以被告上揭供
    述，作為公訴意旨所指犯行之補強。
(二)檢察官所提出之其他證據，雖可證明被告確有對告訴人為乘
    機性交行為，然其中證人丙○○、B女於本院證稱未聽聞告訴
    人陳述遭被告為乘機猥褻行為之日期或次數（本院卷第150
    頁、第162頁），而告訴人日記影本係於本件為家人發覺後
    ，由親屬建議方寫下，業據告訴人於偵查中證述明確（偵卷
    第61頁），復觀該等日記上亦未記載日期（參偵卷第25頁至
    第29頁），足徵該等證據就告訴人證述遭被告乘機猥褻之日
    期均無從補強，或使本院能予以區辨各次之具體時間、行為
    態樣。從而，就被告所涉本件犯行，除上開認定有罪部分外
    ，就108年4月25日前某日乘機猥褻犯行，尚無從自告訴人之
    證詞獲得明確之認定，尚難僅憑告訴人關於此部分之片面指
    述，遽予論斷被告除上揭論罪科刑部分以外，另涉犯乘機猥
    褻犯行，故檢察官此部分起訴被告犯行容未達通常一般之人
    均不致有所懷疑之有罪確信程度，尚不足為被告涉犯此部分
    罪行之嚴格證明。
伍、綜上所述，就公訴意旨所稱被告所涉此部分犯行，檢察官所
    提出之證據尚難認已達於通常一般人均不致有所懷疑，而得
    確信其為真實之程度，是依無罪推定及有疑唯利被告之原則
    ，本院即無從為有罪之認定，則依前揭規定及說明，即應為
    無罪之諭知，以示審慎。
據上論斷，依刑事訴訟法第299條第1項前段、第301條第1項，刑
法第225條第1項、第47條第1項，判決如主文。
本案經檢察官乙○○提起公訴，檢察官林在培到庭執行職務。
中　　華　　民　　國　　110 　年　　11　　月　　30　　日
                  刑事第六庭  審判長  法  官  雷雯華
                                      法  官  林哲安
                                      法  官  李欣潔
以上正本證明與原本無異。
如不服本判決應於收受送達後20日內向本院提出上訴書狀，並應
敘述具體理由。其未敘述上訴理由者，應於上訴期間屆滿後20日
內向本院補提理由書（均須按他造當事人之人數附繕本）「切勿
逕送上級法院」。
                                      書記官  蔡秉芳
中　　華　　民　　國　　110 　年　　12　　月　　6 　　日

附錄本案論罪科刑法條
中華民國刑法第225條
對於男女利用其精神、身體障礙、心智缺陷或其他相類之情形，
不能或不知抗拒而為性交者，處3年以上10年以下有期徒刑。
對於男女利用其精神、身體障礙、心智缺陷或其他相類之情形，
不能或不知抗拒而為猥褻之行為者，處6月以上5年以下有期徒刑
。
第1項之未遂犯罰之。